【裁判字號】    95,訴,1795
【裁判日期】    951025
【裁判案由】    毒品危害防制條例
【裁判全文】
臺灣板橋地方法院刑事判決              95年度訴字第1795號
公  訴  人  臺灣板橋地方法院檢察署檢察官
被      告  甲○○
選任辯護人  徐揆智律師
            林幸慧律師
上列被告因違反毒品危害防制條例案件，經檢察官提起公訴（九
十五年度偵字第一０一四九號），本院判決如下：
    主    文
甲○○共同連續販賣第二級毒品，處有期徒刑參年捌月。扣案第
二級毒品甲基安非他命拾小包（每包淨重約壹公克）內及第二級
毒品甲基安非他命壹大包（驗餘淨重參拾肆點貳陸公克）內之甲
基安非他命均沒收銷燬之。扣案包裝上揭毒品之外包裝袋拾壹個
、電子磅秤壹臺、分裝袋貳大包及帳冊壹本均沒收之。因犯罪所
得之財物新臺幣參仟伍佰元均沒收之，如全部或一部不能沒收時
，以其財產抵償之。
    犯罪事實
一、甲○○明知甲基安非他命為毒品危害防制條例第二條第二項
    第二款所規定之第二級毒品，不得持有、販賣，竟因貪圖乙○○免費提供第二級毒品安非他命予其施用之好處，基於幫
    助乙○○（另行審結）販賣第二級毒品甲基安非他命以營利
    之概括犯意，於民國九十五年四月七日晚間七時許，由買主
    丙○○先以其使用之行動電話門號0000000000號
    撥打行動電話門號0000000000號與甲○○連繫，
    並表示欲向乙○○購買第二級毒品甲基安非他命，甲○○再
    以其使用之前開行動電話門號撥打行動電話門號00000
    00000號徵得乙○○之同意後，即與丙○○相約在其位
    於臺北縣中和巿和平街五十四巷一弄三號二樓住處內，交付
    乙○○先前寄放在其上址住處內之第二級毒品甲基安非他命
    一小包（淨重約一公克）予丙○○，丙○○則交付購買前開
    毒品之代價新臺幣（下同）三千五百元予甲○○。甲○○又
    於九十五年四月十二日晚間七時許，經乙○○指示以其使用
    之行動電話門號0000000000號撥打行動電話門號
    0000000000號詢問丙○○需否購買第二級毒品甲
    基安非他命，雙方約定買賣同上價格、重量之第二級毒品甲
    基安非他命，並相約至甲○○上址住處樓下交易。嗣於同日
    晚間八時許，丙○○依約前往交易毒品途中，即為警在臺北
    縣中和巿中興街二０二巷口查獲，並扣得丙○○持有之第二
    級毒品甲基安非他命二小包（合計驗餘淨重０．二九公克）
    ；丙○○復帶同警方至甲○○上址住處樓下，當場經警逮獲
    在該處等候交易毒品之甲○○，並在其身上起出乙○○所寄
    放且預備出售予丙○○之第二級毒品甲基安非他命一小包（
    淨重約一公克），復經甲○○同意至其上址住處內執行搜索
    ，再扣得乙○○所寄放、預備供販賣之第二級毒品甲基安非
    他命九小包（每包淨重約一公克）及第二級毒品甲基安非他
    命一大包（驗餘淨重三十四．二六公克）、電子磅秤一臺、
    分裝袋二大包（每包內有一百個小分裝袋）及其所有供記錄
    販賣毒品明細之帳冊一本，丙○○與甲○○始未完成毒品交
    易。
二、案經臺北縣政府警察局中和分局報請臺灣板橋地方法院檢察
    署檢察官偵查起訴。
    理    由
一、按被告以外之人於審判外之言詞或書面陳述，除法律有規定
    者外，不得作為證據，刑事訴訟法第一百五十九條第一項定
    有明文。次按被告以外之人於偵查中向檢察官所為之陳述，
    除顯有不可信之情況者外，得為證據。又被告以外之人於審
    判外之陳述，經當事人於審判程序同意作為證據，法院審酌
    該言詞陳述或書面陳述作成時之情況，認為適當者，亦得為
    證據。當事人、代理人或辯護人於法院調查證據時，知有第
    一百五十九條第一項不得為證據之情形，而未於言詞辯論終
    結前聲明異議者，視為有前項之同意，刑事訴訟法第一百五
    十九條之一第二項及第一百五十九條之五分別定有明文。查
    證人丙○○於警詢及偵查中所為之證述，雖屬被告以外之人
    於審判外之陳述，惟被告甲○○及其辯護人於本院準備程序
    中就其證據能力一節均表示「沒有意見」等語，亦未於本院
    言詞辯論終結前聲明異議，本院審酌證人丙○○於警詢及偵
    查中均係就其親身經歷之事實而為陳述，其於偵查中並經檢
    察官告知具結之義務及偽證之處罰並具結作證，核無違法取
    證或證明力顯然過低之情事，依其陳述作成時之情況，並無
    不適當或顯不可信之情形，自得為證據，合先敘明。
二、訊據被告固就其經同案被告乙○○指示與丙○○相約交易買
    賣第二級毒品甲基安非他命等情節均直承不諱，惟矢口否認
    有何共同販賣第二級毒品之犯行，辯稱：伊沒有販賣毒品云
    云。經查：
  (一)被告受同案被告乙○○委託代為交付第二級毒品甲基安非他
    命予買主並收取價款，其於九十五年四月七日晚間七時許，
    曾在其位於臺北縣中和巿和平街五十四巷一弄三號二樓住處
    內，交付同案被告乙○○先前寄放之第二級毒品甲基安非他
    命一小包（淨重約一公克）予丙○○，並向丙○○收取價金
    三千五百元，又於九十五年四月十二日晚間七時許，與丙○○相約在上址樓下交易第二級毒品甲基安非他命，惟二人尚
    未交付任何毒品及金錢前，即為警查獲等事實，均為被告於
    警詢、偵查中及本院訊問時供認屬實（見臺灣板橋地方法院
    檢察署九十五年度偵字第一０一四九號偵查卷第二六頁至第
    二七頁、第三十頁、第七二頁、第一０二頁及本院九十五年
    八月二十八日準備程序筆錄、九十五年十月四日審判筆錄）
    ，核與證人丙○○於警詢及偵查中證述情節相符（見同上偵
    查卷第二三頁及第七一頁），並有在被告身上及上址住處內
    起獲之第二級毒品甲基安非他命十小包（每包淨重一公克）
    及第二級毒品甲基安非他命一大包（驗餘淨重三十四．二六
    公克）、電子磅秤一臺、分裝袋二大包（每包內有一百個小
    分裝袋）及供記錄販賣毒品明細之帳冊一本扣案可佐，另有
    前開帳冊影本一份、上揭扣案物品照片影本五幀、查獲現場
    照片影本九幀及內政部警政署刑事警察局九十五年六月一日
    刑鑑字第０九五００六三九九八號鑑定書影本一份附卷足憑
    （見同上偵查卷第四五頁至第五四頁及本院卷宗）。至被告
    雖迭辯稱：均係丙○○與乙○○連繫好要買安非他命，乙○○再打電話叫伊拿毒品予丙○○，並向丙○○收錢云云。然
    證人丙○○於警詢時供稱：伊都打行動電話門號00000
    00000號跟被告連絡交易毒品等語（見同上偵查卷第二
    十頁），復於偵查中結證稱：有時是乙○○去被告住處打電
    話問伊要不要毒品，有時是伊主動打給被告說伊要買毒品，
    於九十五年四月七日、同年月十二日晚間七時許，乙○○叫
    被告打電話問伊要不要買毒品，伊說好等語綦詳（見同上偵
    查卷第七一頁）。對照被告、同案被告乙○○及證人丙○○
    自承渠等分別使用之0000000000號、00000
    00000號、0000000000號等行動電話門號通
    聯紀錄，丙○○於九十五年四月七日晚間七時五分許及同日
    時二十一分許曾撥打電話予被告，被告旋於同日時二十七分
    許撥打電話予同案被告乙○○（見同上偵查卷第一０九頁至
    第一一０頁及第一三０頁），顯見九十五年四月七日該次毒
    品交易，應係由丙○○主動連繫被告表示欲購買毒品，經被
    告徵得同案被告乙○○之同意後，即相約交付毒品及現金。
    再依前述通聯紀錄顯示，被告於九十五年四月十二日晚間六
    時五十分許與同案被告乙○○連繫後，旋於同日時五十二分
    許及同日晚間七時二分許撥打電話予丙○○（見同上偵查卷
    第一二三頁及第一三六頁），足認證人丙○○於偵查中陳稱
    ：乙○○於九十五年四月十二日晚間七時許，叫被告打電話
    問伊要不要買毒品，伊說好等語，應堪採信。是被告辯稱：
    均係丙○○與乙○○連繫交易安非他命一節，要與實情有悖
    。
  (二)又被告迭於警詢、偵查中及本院訊問時供稱：九十五年四月
    十二日那次，伊還沒把毒品交給丙○○，也還沒拿到錢，就
    被警察查獲等語，而證人丙○○除於第一次警詢時指稱：伊
    持有之第二級毒品甲基安非他命二小包係向被告所購買云云
    外，其於第二次警詢及偵查中均改稱：該二包毒品係伊當天
    早上向別人拿的，伊搞錯人了等語明確（見同上偵查卷第二
    三頁及第七一頁），核與被告所辯前情相符；且經蒞庭檢察
    官於本院準備程序中當庭陳明該部分起訴之犯罪事實，乃謂
    被告已著手於販賣第二級毒品之行為，惟尚未交付毒品，仍
    屬販賣未遂等情無訛（見本院九十五年八月二十八日準備程
    序筆錄）。是九十五年四月十二日該次毒品交易，被告、同
    案被告乙○○二人既已在電話中與丙○○談妥買賣第二級毒
    品甲基安非他命之價格及數量，並推由被告依約至交易地點
    等候丙○○前往進行交易，已著手於販賣毒品行為之實行，
    惟尚未交付毒品予丙○○，即為警查獲，其等犯罪自屬未遂
    ，併予敘明。
  (三)惟質諸被告於警詢時供稱：伊收取之價款都交給乙○○，渠
    則給伊免費之安非他命使用，有時候會給伊一、二百元等語
    （見同上偵查卷第二六頁），復於偵查中陳稱：伊之好處就
    是免費吸用毒品等語（見同上偵查卷第七二頁及第一０三頁
    ），則被告僅係貪圖得以免費施用第二級毒品甲基安非他命
    之好處，始接受同案被告乙○○之指示而交付毒品予買主並
    收取價款，顯見被告並非基於自己與同案被告乙○○共同販
    賣營利之意思，而係出於幫助同案被告乙○○販賣毒品之意
    思而為前述交付毒品及收取價款之行為。是公訴意旨認被告
    與同案被告乙○○共同基於意圖營利而販賣第二級毒品之犯
    意聯絡一節，不無誤會。
  (四)再者，毒品甲基安非他命危害人心及社會甚鉅，政府查緝甚
    嚴，如無相當之利潤，當無任意轉讓他人之理。本案因同案
    被告乙○○始終否認販賣第二級毒品安非他命犯行，致無從
    進一步究明其販入毒品之價格，然揆諸前情及其另提供第二
    級毒品甲基安非他命予被告作為販賣之報酬等節，足見其係
    以低價販入第二級毒品甲基安非他命後再以高價賣出，顯出
    於營利之意圖而為之。另按刑法上之幫助犯，以幫助他人犯
    罪之意思而參與犯罪構成要件以外之行為而成立。又所謂參
    與犯罪構成要件以外之行為者，指其所參與者非直接構成某
    種犯罪事實之內容，而僅係助成其犯罪事實實現之行為而言
    ，茍已參與構成某種犯罪事實之一部，即屬分擔實施犯罪之
    行為，縱以幫助他人犯罪之意思而參與，亦仍屬共同正犯。
    本案被告既協助同案被告乙○○交付第二級毒品甲基安非他
    命予丙○○，又代同案被告乙○○收取販賣第二級毒品甲基
    安非他命之價款，已參與販賣第二級毒品甲基安非他命之構
    成要件行為，且可自同案被告乙○○無償取得第二級毒品甲
    基安非他命施用作為報酬，有營得不法之利益，即被告雖以
    幫助他人犯罪之意思，卻已參與構成犯罪事實之一部，仍應
    論以販賣第二級毒品罪之共同正犯。是被告迭辯稱：伊沒有
    販賣毒品云云，自不足採信。
  (五)綜上，本案事證明確，被告犯行堪以認定，應予依法論罪科
    刑。
三、查被告行為後，刑法部分條文業於九十四年二月二日經總統
    以華總一義字第０九四０００一四九０一號令修正公布，並
    自九十五年七月一日起生效施行（下稱現行刑法）；復參酌
    最高法院九十五年五月二十三日第八次刑事庭會議決議意旨
    ，現行刑法第二條第一項之規定，係規範行為後法律變更所
    生新舊法律比較適用之準據法，於現行刑法施行後，應適用
    現行刑法第二條第一項之規定，為「從舊從輕」之比較；又
    比較時應就罪刑有關之共犯、未遂犯、想像競合犯、牽連犯
    、連續犯、結合犯，以及累犯加重、自首減輕暨其他法定加
    減原因（如身分加減）與加減例等一切情形，綜其全部罪刑
    之結果而為比較。惟刑法第十一條乃屬刑法總則適用於其他
    刑事特別法之準據法規定，雖亦經修正，然因無關犯罪行為
    可罰性要件之變更，應逕適用裁判時之現行刑法第十一條規
    定，先予辨明。次查，(一)被告行為時之刑法第二十八條規定
    ：「二人以上共同實施犯罪之行為者，皆為正犯」，現行刑
    法則第二十八條規定：「二人以上共同實行犯罪之行為者，
    皆為正犯」，亦即現行刑法係將原來共同正犯之共同「實施
    」犯罪，改為共同「實行」犯罪，剔除完全未參與犯罪相關
    行為「實行」之「陰謀共同正犯」及「預備共同正犯」，是
    現行刑法關於共同正犯之可罰性要件之範圍業已限縮，乃屬
    行為可罰性要件之變更，自應為新舊法律之比較適用；惟本
    案被告與同案被告乙○○共同販賣第二級毒品之犯行，不論
    依修正前、後刑法第二十八條之規定，應皆成立共同正犯，
    經比較修正前、後關於共同正犯之規定，現行刑法第二十八
    規定，並未較有利於被告。(二)又被告行為時之刑法第五十六
    條規定：「連續數行為而犯同一之罪名者，以一罪論。但得
    加重其刑至二分之一。」惟現行刑法已刪除前開關於連續犯
    之規定，此刪除雖非犯罪構成要件之變更，但顯已影響行為
    人刑罰之法律效果，自屬法律有變更，而現行刑法既無連續
    犯得論以裁判上一罪之情形，則被告所犯之數罪，應按其具
    體情形而可能論以數罪併罰，是比較修正前、後刑法之規定
    ，以適用被告行為時之刑法論以連續犯之規定，較有利於被
    告。(三)再者，被告行為時之刑法第五十九條規定：「犯罪之
    情狀可憫恕者，得酌量減輕其刑」，現行刑法則修正為「犯
    罪之情狀顯可憫恕，認科以最低刑度仍嫌過重者，得酌量減
    輕其刑。」惟此規定為法院就刑之酌減審認標準見解之明文
    化，非屬法律之變更（最高法院九十五年五月二十三日第八
    次刑事庭會議決議意旨參照）。(四)綜上，經整體比較全部罪
    刑之結果，以九十五年七月一日生效施行前之刑法規定，較
    有利於被告，是依現行刑法第二條第一項前段規定，自應一
    體適用被告行為時之法律即修正前之刑法規定。
四、核被告所為，係犯毒品危害防制條例第四條第二項之販賣第
    二級毒品既遂罪及同條第六項、第二項之販賣第二級毒品未
    遂罪。其為販賣第二級毒品甲基安非他命而持有該毒品之低
    度行為，應為其販賣第二級毒品之高度行為所吸收，不另論
    罪。被告基於幫助同案被告乙○○販賣第二級毒品以營利之
    犯意而實行交付毒品及收取價款等構成要件行為，其與同案
    被告乙○○就上揭販賣第二級毒品之犯行，自應論以共同正
    犯。被告先後販賣第二級毒品既遂、未遂等行為，時間緊接
    ，方法相同，所犯係犯罪構成要件相同之罪名，顯係基於概
    括犯意而為，為連續犯，應依修正前刑法第五十六條規定論
    以一情節較重之販賣第二級毒品既遂罪，並加重其刑。按毒
    品危害防制條例第十七條規定，犯同條例第四條第一項至第
    四項、第五條第一項至第四項前段、第六條第一項至第四項
    、第七條第一項至第四項、第八條第一項至第四項、第十條
    或第十一條第一項、第二項之罪，供出毒品來源，因而破獲
    者，得減輕其刑。其立法用意，旨在鼓勵被告供出其所製造
    、運輸、販賣或持有之毒品來源，俾追究出該毒品之前手，
    以澈底清除毒品氾濫。故所謂「供出毒品來源」係指具體供
    出上游之毒品來源，以防止毒品之蔓延而言。如僅供出共犯
    ，而未供出上游之毒品來源，即不得依前開法條減輕其刑（
    最高法院九十五年度臺上字第四八九號裁判意旨參照）。本
    案被告僅陳明其共犯何人及其所持有毒品均係該名共犯提供
    等情節，並未供出渠等上游毒品提供者，更未因而再破獲任
    何毒品來源，自與毒品危害防制條例第十七條所定情形有間
    ，尚無法逕據該規定減輕被告刑責。惟被告於本次為警查獲
    前，並無任何犯罪前科，有臺灣高等法院被告前案紀錄表一
    件在卷足憑，平日素行尚稱良好，後因沾染毒品，始為貪圖
    小利而允為同案被告乙○○代為交付毒品予買主並收取價款
    ，其以幫助之犯意參與本案犯罪，雖罹犯重典，然尚非主謀
    ，犯罪情節亦非重大，衡情尚堪憫恕，本院因認若處以法定
    最低本刑有期徒刑七年，仍嫌過重，爰依修正前刑法第五十
    九條規定減輕其刑，並先加後減之。爰審酌前述諸情暨被告
    動機、目的、手段、所生危害以及犯罪後坦承部分犯行之態
    度等一切情狀，量處如主文所示之刑，以資懲儆。
五、本案在被告身上暨住處內所起獲之第二級毒品甲基安非他命
    十小包（每包淨重約一公克）內及第二級毒品甲基安非他命
    一大包（驗餘淨重三十四．二六公克）內之甲基安非他命，
    均為查獲之第二級毒品，不問屬於犯人與否，均應依毒品危
    害防制條例第十八條第一項前段沒收銷燬之。而包裝上揭毒
    品之外包裝共十一個既係用於包裹毒品，防其裸露、潮濕，
    便於攜帶販賣，亦係供販賣毒品所用之物，且據被告陳明係
    共犯乙○○所有之物，均應依毒品危害防制條例第十九條第
    一項規定宣告沒收之。又扣案之電子磅秤一臺、分裝袋二大
    包（每包內有一百個小分裝袋）及帳冊一本，分別係供及預
    備供販賣毒品所用之物，且各係共犯乙○○及被告所有，業
    據被告供承在卷，亦應依毒品危害防制條例第十九條第一項
    規定宣告沒收之。再者，被告及共犯乙○○於九十五年四月
    七日共同販賣第二級毒品甲基安非他命予丙○○所得之財物
    三千五百元，既屬共犯乙○○所有，即應依毒品危害防制條
    例第十九條第一項規定沒收之，如全部或一部不能沒收時，
    以其財產抵償之。至本案在丙○○身上起獲之第二級毒品甲
    基安非他命二小包（合計驗餘淨重０．二九公克），既非被
    告及共犯乙○○所販售之毒品，業如前述，即與本案被告販
    賣第二級毒品犯行無涉，雖屬違禁物，惟因屬丙○○所涉持
    有或施用毒品之重要事證，自不宜逕在本案中宣告沒收，附
    此敘明。
據上論斷，應依刑事訴訟法第二百九十九條第一項前段，毒品危
害防制條例第四條第二項、第十八條第一項前段、第十九條第一
項，刑法第十一條前段、第二條第一項前段，修正前刑法第二十
八條、第五十六條、第五十九條，判決如主文。
本案經檢察官張瑞娟到庭執行職務。
中    華    民    國    95    年    10    月    25    日
                  刑事第七庭審判長法  官  胡  堅  勤
                                  法  官  李  君  豪
                                  法  官  王  瑜  玲
上列正本證明與原本無異。
如不服本判決，應於判決送達後10內向本院提出上訴狀（應附繕
本），上訴於臺灣高等法院。
中    華    民    國    95    年    10    月    27    日
                                  書記官  黃  頌  棻
附錄本案論罪科刑法條全文：
毒品危害防制條例第四條
製造、運輸、販賣第一級毒品者，處死刑或無期徒刑；處無期徒
刑者，得併科新臺幣一千萬元以下罰金。
製造、運輸、販賣第二級毒品者，處無期徒刑或七年以上有期徒
刑，得併科新臺幣七百萬元以下罰金。
製造、運輸、販賣第三級毒品者，處五年以上有期徒刑，得併科
新臺幣五百萬元以下罰金。
製造、運輸、販賣第四級毒品者，處三年以上十年以下有期徒刑
，得併科新臺幣三百萬元以下罰金。
製造、運輸、販賣專供製造或施用毒品之器具者，處一年以上七
年以下有期徒刑，得併科新臺幣一百萬元以下罰金。
前五項之未遂犯罰之。


司法院資訊處製作；財團法人民間司法改革基金會備份。
